【裁判字號】    88,訴,1320
【裁判日期】    891218
【裁判案由】    偽造文書等
【裁判全文】
臺灣板橋地方法院刑事判決                        八十八年度訴字第一三二○號
    公  訴  人  臺灣板橋地方法院檢察署檢察官
    被      告  乙○○
    指定辯護人  甲○
右列被告因偽造文書等案件，經檢察官提起公訴（八十八年度偵緝字第一○五八號）
，及移送併案審理（八十八年度偵字第九三二九號），甲○判決如左：
    主      文
乙○○連續行使偽造私文書，足以生損害於公眾及他人，處有期徒刑壹年拾月。緩刑
伍年。
亞巨企業有限公司八十六年三月十五日修訂之公司章程上偽造之「丙○○」署押及印
文各壹組、亞巨企業有限公司八十六年三月十五日股東同意書上偽造之「丙○○」署
押及印文各壹組、八十六年五月二十六日向台北區中小企業銀行辦理之亞巨企業有限
公司支票存款開戶申請書上偽造之「丙○○」署押及印文各壹組、支票存款戶聲明書
上偽造之「丙○○」署押及印文各壹組、支票存款約定書上偽造之「丙○○」署押及
印文各壹組、信用卡申請書上偽造之「丙○○」署押及印文各貳組及亞巨企業有限公
司八十七年七月八日股東同意書上偽造之「丙○○」署押及印文各壹組，均沒收。
    事      實
一、乙○○係亞巨企業有限公司（下簡稱亞巨公司）實際負責人，意圖為自己不法之
    所有，於民國八十六年初某日，在其臺北縣鶯歌鎮○○路五六七號五樓住處樓下
    ，拾獲丙○○所遺失之國民身分證一張後侵占入己，據為己有（已罹於追訴權時
    效，未予起訴），並基於概括犯意，於八十六年三月十五日，明知丙○○並非亞
    巨公司之負責人，竟偽刻「丙○○」印章一枚，接續蓋用於亞巨公司八十六年三
    月十五日修訂之公司章程、亞巨公司八十六年三月十五日股東同意書上均偽造「
    丙○○」之印文及署押各一組，資為偽造私文書即偽造亞巨公司變更負責人為丙
    ○○之證明文件二份後，於同年四月九日，持向臺灣省政府建設廳申辦公司變更
    登記，使上開機關不知情之承辦人員將此不實事項登載於職務上執掌之公文書即
    經濟部公司執照及公司登記簿上，又於八十六年五月二十六日，至台北區中小企
    業銀行（現已改名為臺北國際商業銀行）鶯桃分行，申請開設亞巨公司支票存款
    帳戶（帳號：000－00－00000－0－00號），且接續在支票存款開
    戶申請書、支票存款戶聲明書、支票存款約定書上均偽造「丙○○」之署押及印
    文各一組，而資為偽造丙○○為亞巨公司申辦支票存款帳戶之私文書三份，持以
    交付該銀行不知情承辦人而行使，復於當日冒用「丙○○」名義向該銀行申請Ｖ
    ＩＳＡ信用卡，並於信用卡申請書上偽造丙○○之署押二組，資為偽造丙○○申
    請信用卡之私文書，交付該銀行不知情承辦人而行使，嗣又於八十七年七月八日
    在亞巨公司股東同意書上偽造「丙○○」署押及印文各一組，資為偽造丙○○同
    意公司申請停業之私文書一份，持向臺灣省政府建設廳辦理自八十七年七月八日
    起停業至八十八年七月七日之登記，使該機關不知情之承辦人員將此不實事項登
    載於職務上執掌之公司登記簿上，足以生損害於丙○○、亞巨公司、台北區中小
    企業銀行等之權益及公眾對於臺灣省政府建設廳對於公司登記及管理正確性之信
    賴；迨至八十七年九月間始為丙○○查知。
二、案經被害人丙○○訴請臺灣板橋地方法院檢察署檢察官偵查起訴及移送併審。
    理      由
一、右揭事實，業據被告乙○○坦承不諱，核與告訴人丙○○指訴之情節相符，並有
    國民身分證影本、支票存款開戶申請書、支票存款戶聲明書、支票存款約定書、
    歷史交易明細表、信用卡申請書、亞巨公司之公司章程、股東同意書、經濟部公
    司執照、公司變更事項登記卡、台灣省政府建設廳函文等存卷可資佐證，應可信
    實，綜上事證明確，被告犯行堪予認定。
二、核被告乙○○先後行使偽造之私文書，持向臺灣省政府建設廳辦理公司負責人變
    更登記及停業登記，足以生損害於丙○○、亞巨公司權益及公眾對於臺灣省政府
    建設廳對於公司登記及管理正確性之信賴，係犯刑法第二百十六條、第二百十條
    之行使偽造私文書罪及刑法第二百十四條使公務員登載不實罪，其所犯上開二罪
    名間有目的方法之牽連關係，應依刑法第五十五條規定，從一較重之行使偽造私
    文書罪處斷；其先後行使偽造私文書，持向台北區中小企業銀行鶯桃分行開設亞
    巨公司申辦支票存款帳戶及申領丙○○個人名義信用卡，足以生損害於丙○○、
    亞巨公司及台北區中小企業銀行等權益，係犯刑法第二百十六條、第二百十條之
    行使偽造私文書罪。被告多次行使偽造私文書犯行間，時間緊接，所犯構成要件
    相同，顯係基於概括犯意反覆實施，為連續犯，應依刑法第五十六條規定，論以
    一罪，並加重其刑。被告偽造丙○○印章、印文、署押之行為，為其偽造私文書
    之部分行為，其低度之偽造私文書行為又為高度之行使行為所吸收，均不另論罪
    。公訴人就被告行使偽造私文書辦理停業登記行為，及所犯使公務員登載不實罪
    ，均漏未起訴，固有未洽，惟因與已起訴部分有牽連犯及連續犯等裁判上一罪關
    係，應認為起訴效力所及，甲○得併予審理；又檢察官移送併辦犯罪事實（八十
    八年度偵字第九三二九號），已為起訴書敘及，當然為起訴效力所及；至公訴人
    尚起訴被告領得信用卡後行使，請依刑法第二百十六條、第二百十條、第三百三
    十九條第一項、第二項論處部分，因公訴人未舉出相關證據以供審認，甲○復查
    無其領得之信用卡、簽帳單及交易明細等積極事證，尚難遽認此部分犯嫌屬實，
    第以公訴人認此部分犯嫌與罪名與前開經論罪部分犯行間，亦有連續犯、牽連犯
    等裁判上一罪關係，即不另為無罪之諭知，均附此敘明。爰審酌被告犯罪動機、
    目的、手段、被告智識程度，及犯罪後供認無隱，甚具悔意，態度良好等一切情
    狀，量處如主文所示之主刑，資為懲儆。末查被告未曾受有期徒刑以上刑之宣告
    ，有臺灣高等法院檢察署刑案紀錄簡覆表在卷可憑，其因一時失慮，誤觸刑章，
    犯後已與被害人丙○○達成訴訟上和解，並獲丙○○宥恕（見甲○八十九年十二
    月四日審判筆錄），且被告現罹患肝炎併肝腫瘤（見卷內診斷證明書），健康不
    佳，經此偵審教訓，應知所警惕而無再犯之虞，其所受主刑之宣告以暫不執行為
    適當，是併予宣告緩刑五年，以勵自新。
三、被告在亞巨公司八十六年三月十五日修訂之公司章程上偽造之「丙○○」署押及
    印文各一組、在亞巨公司八十六年三月十五日股東同意書上偽造之「丙○○」署
    押及印文各一組、在八十六年五月二十六日向台北區中小企業銀行辦理之支票存
    款開戶申請書上偽造之「丙○○」署押及印文各一組、在支票存款戶聲明書上偽
    造之「丙○○」署押及印文各一組、在支票存款約定書上偽造之「丙○○」署押
    及印文各一組、在信用卡申請書上偽造之「丙○○」署押及印文各二組及在八十
    七年七月八日亞巨公司股東同意書上偽造之「丙○○」署押及印文各一組，不問
    為何人所有，均應依刑法第二百十九條規定宣告沒收。被告偽造之「丙○○」印
    章一枚，已為被告丟棄滅失，此據被告供明，且未據扣案，亦無事證證明其未滅
    失，應可信實，即毋庸贅為沒收之諭知。
四、臺灣桃園地方法院檢察署另移該署八十八年度偵字第一八○四八號偽造文書案件
    ，以該案乃被告涉嫌於八十八年六月十六日持變造之衛文清機車駕駛執照接受警
    察臨檢，因認被告涉有刑法第二百十六條、第二百十二條行使特種文書罪嫌，與
    前開經論罪科刑之犯行間，有連續犯之裁判上一罪關係，請求併審，雖非無見；
    惟按刑法上之連續犯，除行為人前後多次犯行所犯罪名相同外，尚以行為人主觀
    上出於概括犯意為必要，茲所謂出於概括犯意，必須其多次犯罪行為自始均在一
    個預定犯罪計劃以內，出於主觀上始終同一犯意之進行，若中途另有新犯意發生
    ，縱所犯為同一罪名，究非連續其初發的意思，即不能成立連續犯（最高法院七
    十年臺上字第六二九六號判例、八十四年臺上字第二四三號判決等參照）；行為
    人如對於各個單一行為之實行並無預見，只是出於一般性的決意，遇有適當機會
    即犯之，或僅概括地決定，儘可能多次行搶，均非概括犯意，不應論以連續犯；
    倘若行為人主觀上是否具有概括犯意，在刑事訴訟上認定有所遲疑或困難時，無
    「罪疑惟輕」原則之適用，應構成犯罪複數，分論併罰，而不得為有利於行為人
    而認定成立連續犯。訊據被告乙○○堅決否認行使變造機車駕照行為，與本案經
    論罪科刑之犯行間有何關聯，且時間相距幾近一年，無以認定均係在乙○○單一
    預定犯罪計劃內，出於主觀上始終同一犯意之進行，況所犯罪名、動機、目的均
    有差異，殊難認與本案間有何連續犯之關係，不能併予審究，應卷還檢察官另行
    偵處，用期適法。
據上論結，應依刑事訴訟法第二百九十九條第一項前段，刑法第五十六條、第二百十
六條、第二百十條、第二百十四條、第五十五條、第二百十九條、第七十四條第一款
，罰金罰鍰提高標準條例第一條前段，判決如主文。
本案經檢察官洪清秀到庭執行職務。
中      華      民      國     八十九    年     十二     月     十八    日
                                  臺灣板橋地方法院刑事第六庭
                                          法  官  蔡  新  毅
右正本證明與原本無異。
如不服本判決，應於判決送達後十日內，向甲○提出上訴狀。
                                          書記官  謝  麗  秋
中      華      民      國     八十九    年     十二     月     十八    日
※附錄本案論罪科刑主要法條全文※
中華民國刑法第二百十條（偽造變造私文書罪）
偽造、變造私文書，足以生損害於公眾或他人者，處五年以下有期徒刑。
中華民國刑法第二百一十六條（行使偽造變造或登載不實之文書罪）
行使第二百十條至第二百十五條之文書者，依偽造、變造文書或登載不實事項或使登
載不實事項之規定處斷。


司法院資訊處製作；財團法人民間司法改革基金會備份。
